【裁判字號】    99,交抗,605
【裁判日期】    990727
【裁判案由】    聲明異議
【裁判全文】
臺灣高等法院臺中分院刑事裁定        99年度交抗字第605 號
抗  告  人
即受處分人  甲○○
上列抗告人因違反道路交通管理處罰條例案件，不服臺灣臺中地
方法院中華民國98年6 月14日所為裁定（99年度交聲字第2375號
），提起抗告，本院裁定如下：
    主  文
抗告駁回。
    理  由
一、抗告意旨略以：原處分機關於98年6 月30日所製發之違反道
    路交通管理事件裁決書之舉發違規事實欄內所載：「汽車駕
    駛人行車速度，超過規定之最高時速未滿20公里」，與本件
    抗告人即受處分人甲○○（下稱受處分人）係騎乘「機車」
    之事實不符；其次，舉發違規之相片內既同時有汽車、機車
    ，則究為何者超速，汽機車之速度分別如何，以及其間速度
    之相互關係等事項及疑點，均應由舉發單位分別提供資料，
    以信服於民。因認原裁定顯有違誤，應予撤銷，為此提起抗
    告。
二、按受處分人不服第8 條主管機關所為之處罰，得於接到裁決
    書之翌日起20日內，向管轄地方法院聲明異議；又依道路交
    通管理處罰條例第87條規定向管轄法院聲明異議之期間，自
    裁決送達之翌日起算，並得依法扣除在途期間及聲請回復原
    狀，道路交通管理處罰條例第87條第1 項、道路交通案件處
    理辦法第12條分別定有明文。次按「聲明異議，應以司法狀
    紙，敘述異議之理由，提出於原處分機關為之。原處分機關
    應於接受異議書狀後5 日內，將該案卷宗及有關證物，送交
    該管地方法院或其分院交通法庭」、「交通法庭認聲明異議
    不合法律上之程式，且無從補正者，應以裁定駁回之，但其
    不合法律上之程式可補正者，應先定期命為補正，逾期不補
    正者，即予駁回。」復為道路交通案件處理辦法第13條、第
    18條所明定。上開規定為交通異議事件之程序要件，受處分
    人之聲明異議自須合於上開程序規定，法院始得為實體之審
    查。
三、經查：
  (一)本件原處分機關交通部公路總局臺中區監理所臺中市監理站
    於98年6 月30日製發之裁監稽違字第裁61-BF0000000號違反
    道路交通管理事件裁決書，已於98年7 月1 日送達受處分人
    位於臺中市○區○○里○○路○ 段79巷66弄12號之住所，由
    受處分人本人親自簽收，有交通部公路總局臺中區監理所臺
    中市監理站送達證書影本在卷可稽（見原審卷第47頁），則
    上開裁決書既由受處分人親自簽收，自於98年7 月1 日簽收
    時即發生合法送達之效力，受處分人如對原處分機關之裁決
    不服而欲聲明異議者，依首開說明，應於收受上開裁決書之
    翌日起20日內為之（受處分人居住於原處分機關與管轄地方
    法院所在之臺中市，無須扣除在途期間）。本件受處分人之
    異議期間應於98年7 月21日即屆滿，惟受處分人竟遲至99年
    6 月7 日始向原處分機關具狀聲明異議，有受處分人聲明異
    議狀上原處分機關收狀戳章可稽（見原審卷第2 頁），是受
    處分人聲明異議已逾法定不變期間，顯不合法律上之程式，
    且無從補正，原審依道路交通案件處理辦法第18條前段之規
    定，駁回受處分人之異議，經核尚無違誤。抗告意旨仍執前
    詞，率指原審裁定不當，其抗告為無理由，應予駁回。
  (二)抗告狀內所稱原處分機關裁決書上之記載為「汽車」，而抗
    告人所駕駛者實為「機車」云云，參見道路交通管理處罰條
    例第3 條第8 款可知，該條例關於「汽車」之定義尚包括「
    機器腳踏車」，抗告意旨就此所述顯有誤會，併此說明，以
    昭信服。
四、據上論斷，應依道路交通案件處理辦法第26條，刑事訴訟法
    第412 條，裁定如主文。
中    華    民    國    99    年    7     月    27    日
            交通法庭       審判長法  官   郭  同  奇
                                 法  官   許  冰  芬
                                 法  官   陳  慧  珊
以上正本證明與原本無異。
不得再抗告。
                                 書記官   高  麗  淇
中    華    民    國    99    年    7     月    28    日

司法院資訊處製作；財團法人民間司法改革基金會備份。
